【裁判字號】    89,訴,1053
【裁判日期】    890724
【裁判案由】    清償借款
【裁判全文】
臺灣臺中地方法院民事判決  八十九年度訴字第一○五三號
    原      告  台中商業銀行股份有限公司
    法定代理人  己○○
    訴訟代理人  戊○○
                丁○○
    被      告  丙○○
                乙○○
    兼右二人共同
    訴訟代理人  甲○○      住.
右當事人間請求給付借款事件，本院判決如左：
    主      文
被告應連帶給付原告新台幣壹佰伍拾萬元，及自民國八十八年九月九日起至清償日止
，按年息百分之十點二五計算之利息，並自民國八十八年十月十日起至清償日止，在
六個月以內者，按上開利率百分之十；超過六個月部分，按上開利率百分之二十計付
之違約金。
訴訟費用由被告連帶負擔。
本判決於原告以新台幣伍拾萬元供擔保後，得假執行，但被告於假執行程序實施前以
新台幣壹佰伍拾萬元供擔保後得免為假執行。
    事      實
甲、原告方面：
  一、聲明：除假執行供擔保金額外，餘如主文所示。
  二、陳述：
  （一）被告丙○○以其餘被告乙○○、甲○○為連帶保證人，於民國（下同）八十
        七年十月二十九日向原告借款新台幣（下同）一百五十萬元，約定借款期限
        自八十七年十月二十九日起至八十八年十月二十九日止，並約定利息按年息
        百分之十點二五計算，逾期清償在六個月以內者，按上開利率百分之十，超
        過六個月者，按上開利率百分之二十計付違約金。被告應按月付息，如有一
        次不履行，即喪失期限利益，被告應將全部借款本金、利息及違約金全部一
        次清償，詎被告丙○○自八十八年九月九日起即不依約繳息，經原告屢次催
        討，被告均置之不理，被告乙○○、甲○○為本件借款之連帶保證人依法應
        連帶負履行責任，爰提起本件訴訟，求為判決如聲明所示。
  （二）對被告抗辯之陳述：本件借款經過，本係由被告甲○○於八十六年二月一日
        以其餘被告丙○○、甲○○為連帶保證人，向原告借款三百萬元，其按月本
        利攤還至八十六年十月間（本金尚餘二百三十一萬零五百七十三元），因被
        告甲○○與原告往來數十年，債信尚佳，乃與承辦人陳金火聯繫，盼能以其
        子即被告丙○○為主債務人借款，其餘被告甲○○、乙○○為連帶保證人，
        向原告借款二百萬元，償還前開借款餘額（其中尚欠三十一萬零五百七十三
        元繼續償還至八十七年十月二日），經陳金火請示後原告乃於八十六年十月
        七日撥付二百萬元，沖銷被告甲○○前開借款餘額，約定利息以年利百分之
        十點二五計算，借款期限六個月至八十七年四月七日止，被告應按月繳息、
        到期清償。該筆借款屆期前（八十七年三月三十日），被告丙○○於主從債
        務人均無異動情形下，向原告申請展期六個月（即自八十七年四月七日至十
        月七日止），然於八十七年十月七日展期之借款期限屆至，被告丙○○無法
        清償全部借款二百萬元，因被告甲○○與原告往來數十年，極力擔保情形下
        ，請求再貸予新借款償還上開債務，原告遂辦理「借新還舊」手續，但因被
        告丙○○之繳息情形不佳，原告乃將其借款額度減為一百五十萬元，於八十
        七年十月二十九日貸放一百五十萬元至被告丙○○活期存款帳戶（帳號00
        000000000），同時由被告丙○○於該帳戶領出一百五十萬元，而
        被告甲○○自其帳戶（帳號00000000000號）領出五十萬元，合
        計二百萬元沖償前開借款二百萬元。本筆一百五十萬元之借款，期間六個月
        ，自八十七年十月二十九日起至八十八年四月二十九日止，利息仍以年息百
        分之十點二五計算。詎料八十八年四月二十九日屆期後，被告仍未依約清償
        全部款項，原告進行催討程序，查得被告資產資料中之不動產業經台北銀行
        查封在案，被告丙○○表示無法清償該一百五十萬元之借款，原告經被告甲○○要求再准予轉期續借或借新還舊，因礙於被告丙○○之債信已顯然惡化
        ，原告不予同意，但經被告一再要求准予展延借款期限並表示願繼續按月繳
        息，原告遂依行內「比照擔保放款因擔保標的物遭第三人假扣押或其他保全
        處分而借款到期時，如債務人繳息正常，得於適度範圍內以簽具增補借據辦
        理延展手續」之規定，由被告於八十八年九月九日簽具增補借據延展借款期
        限至八十八年十月二十九日，被告等仍應依原借貸契約之約定條件付息。惟
        被告自八十八年九月九日起即不依約繳息。
三、證據：提出本票（八十七年十月二十九日發票）影本一件、增補借據（八十八年
    九月九日）影本一件、借款申請書（八十六年九月二十四日及八十七年十月二十
    八日）影本二件、台中區中小企業銀行放款轉期請示單（八十七年三月三十日、
    八十八年八月三十一日）影本二件、放款貸出登錄單代轉帳支出傳票（八十六年
    十月七日、八十七年十月二十九日）影本二件、存摺存款取款憑條（八十七年十
    月二十九日被告丙○○、甲○○各一張、八十六年十月七日、八十七年十月二日
    ）影本四張、放款（轉期，收回部份本金）收回傳票影本一件、放款計息單代收
    入傳票（八十六年十月七日、八十七年十月二日）影本二張、分期償還貸款回收
    傳票（八十六年十月七日、八十七年十月二日）影本二張、逾期放款催討小組審
    議會議紀錄（八十七年十月二十九日）、交易明細查詢單、交易明細表、電腦報
    表等件為證。
乙、被告方面：
  一、聲明：駁回原告之訴及其假執行之聲請。並陳明如受不利益之判決，願供擔保
      請准免為假執行。
  二、陳述：
  （一）被告等並未向原告借款，原告所提出之借據影本上有「增補」二字，顯非原
        始憑證。主債務人丙○○從無與原告有金錢往來。
  （二）原告呈案之本票影本，陳明被告丙○○曾於八十七年十月二十九日向原告借
        款一百五十萬元，但原告對其主張之事實，並未證明其曾將借款現實交付丙○○，是縱原告與被告丙○○間有借貸之合意，但原告應舉證何日？何時？
        以何種方式將一百五十萬元交付主債務人丙○○。
  三、證據：庭呈存摺一件為證。
    理      由
一、本件原告主張被告丙○○以其餘被告乙○○、甲○○為連帶保證人，於八十七年
    十月二十九日向原告借款一百五十萬元，約定借款期限自八十七年十月二十九日
    起至八十八年十月二十九日止，詎被告丙○○自八十八年九月九日起即不依約繳
    息，經原告屢次催討，被告均置之不理，被告乙○○、甲○○為本件借款之連帶
    保證人依法應連帶負履行責任，爰提起本件訴訟。被告則以：其等未向原告借有
    該筆一百五十萬元之借款，八十一年間曾以被告丙○○為主債務人向原告借款三
    百萬元，但本利攤還結果應已還清等語置辯。
二、原告主張之事實，業據提出被告等於八十七年十月二十九日簽發之面額一百五十
    萬元之本票影本一張、及八十八年九月九日書立之增補借據一張為證，已堪信為
    真實。被告等雖否認有該筆款項之借貸事實，然經原告提出相關證據說明本件借
    款經過，茲依時間先後臚列如次：
（一）被告甲○○於八十六年二月一日，向原告借款三百萬元，依原告所提出之交易
      明細所示，原告於同日撥付同額款項入被告甲○○000000000000
      帳號活期儲蓄存款帳號。嗣該筆借款按月本利攤還至八十六年九月止，本金尚
      餘二百三十一萬零五百七十三元（八十六年三月一日攤還本金十一萬二千五百
      三十一元、四月二日攤還十一萬三千九百三十七元、五月二日攤還十一萬五千
      三百六十一元、六月二日攤還十一萬六千八百零三元、七月三日攤還十一萬八
      千二百六十三元、八月二日攤還十一萬二千五百三十二元，合計六十八萬九千
      四百二十七元，0000000－00000＝0000000元）。
（二）八十六年九月二十四日，被告丙○○簽署借款申請書擬借款二百萬元，還款條
      件「按月繳息，半年換約乙次」，利率年息百分之十點二五，貸放日期為八十
      六年十月七日，前開交易明細表所示同日被告甲○○之借款本金收回二百萬元
      ，核與該申請書所載「擬准予丙○○以乙○○、甲○○為連帶保證人申請貸放
      新台幣貳佰萬元，期間六個月（貸放同時收回帳號0000000號放款貳佰
      萬元），且依年息百分之十點二五計息，呈請核示」等語相符，是該筆借款二
      百萬元係借款沖銷前述被告甲○○借款所餘本金二百萬元，借款期限自八十六
      年十月七日至八十七年四月七日止。
（三）該筆借款屆期前，八十七年三月三十日被告丙○○於主從債務人均無異動情形
      下，再向原告申請展期六個月（即自八十七年四月七日起至十月七日止），其
      清償方法仍為按月繳息，到期清償，有放款轉期請示單附卷可證。
（四）八十七年十月二十九日丙○○書立借款申請書，擬借款一百五十萬元，還款條
      件「按月繳息、半年換約乙次」，利率年息百分之十點二五，原告同日貸放一
      百五十萬元至被告丙○○活期存款帳戶（帳號00000000000），同
      時由被告丙○○自該帳戶領出一百五十萬元，而被告甲○○自其帳戶（帳號0
      0000000000號）領出五十萬元，合計二百萬元沖償前開借款二百萬
      元等情，有電腦報表一件、放款貸出登錄單代轉帳支出傳票一件、存摺存款取
      款憑條二件、放款（轉期，收回部份本金）收回傳票一件附卷可憑，核與申請
      書上所載：「擬准由乙○○、甲○○為連帶保證人貸放新台幣壹佰伍拾萬元整
      （貸放同時收回0000000號帳號餘額）期間半年（即八十八年四月二十
      九日屆期），並按年息百分之十點二五計息，呈請核示」等語相符，再核之前
      開被告三人簽發之本票時間、金額、利率之記載均相同。
（五）八十八年八月三十一日被告未能依約清償全部款項，乃申請延展借款期限，有
      放款轉期請示單一件附卷可按，該請示單記載「借保人簽具增補借據與原借據
      合併，准予展期，並繳清利息‧‧‧依年息十點二五計息，期間六個月，呈請
      核示」等語，復與原告所提出之八十八年九月九日被告等三人簽具之增補借據
      所示之展延期限、利率計算等記載相同。
（六）綜上所述，原告主張被告丙○○於八十七年十月二十九日向其借款一百五十萬
      元，而原告於同日將款項匯入被告丙○○之帳戶內，連同被告甲○○自其帳戶
      內領取五十萬元，合計二百萬元沖銷其等於八十七年十月七日之借款二百萬元
      債務之事實，已甚為明確。再者本院參酌原告所提出之上開借款申請書、放款
      轉期請示單、存摺取款憑條、本票、增補借據上被告三人之簽名，無論形式、
      運筆均相符合，是被告否認本件借款情事，自不足採信。
四、從而原告依消費借貸及連帶保證契約請求被告連帶給付借款一百五十萬元，及自
    八十八年九月九日起至清償日止，按年息百分之十點二五計算之利息，並自八十
    八年十月十日起至清償日止，在六個月以內者，按上開利率百分之十，超過六個
    月者，按上開利率百分之二十計付違約金為有理由，應予准許。
五、兩造均陳明願供擔保，聲請宣告假執行或免為假執行，均核無不合，爰分別酌定
    相當擔保金額予以宣告。
六、據上論結，本件原告之訴為有理由，依民事訴訟法第八十五條第二項、第三百九
    十條第二項、第三百九十二條，判決如主文。
中      華      民      國    八十九    年      七      月    二十四    日
                                臺灣臺中地方法院民事第四庭
~B法      官  王  邁  揚
右為正本係照原本作成
如對本判決上訴須於判決送達後廿日內向本院提出上訴狀
中      華      民      國    八十九    年      七      月    二十四    日
~B法院書記官


司法院資訊處製作；財團法人民間司法改革基金會備份。
